【裁判字號】    91,訴,158
【裁判日期】    920717
【裁判案由】    違反槍砲彈藥刀械管制條例等
【裁判全文】
臺灣嘉義地方法院刑事判決                          九十一年度訴字第一五八號
    公  訴  人  臺灣嘉義地方法院檢察署檢察官
    被      告  甲○○
    選任辯護人  黃曜春律師
右列被告因違反槍砲彈藥刀械管制條例案件，經檢察官提起公訴（九十一年度偵字第
八二號），本院判決如左：
    主  文
甲○○共同未經許可，持有手槍，處有期徒刑伍年貳月，併科罰金新台幣陸萬元，罰
金如易服勞役，以參佰元即新台幣玖佰元折算壹日；扣案之制式口徑九ＭＭ子彈壹顆
沒收之；又共同以加害生命之事恐嚇他人，致生危害於安全，處有期徒刑參月。應執
行有期徒刑伍年參月，併科罰金新台幣陸萬元，罰金如易服勞役，以參佰元即新台幣
玖佰元折算壹日，扣案之制式口徑九ＭＭ子彈壹顆沒收之。
    事  實
一、甲○○與不詳姓名之成年男子於不詳時間、地點，以不詳方式取得制式九０手槍
  一把及制式子彈三顆，而共同未經許可同時持有該槍、彈。嗣甲○○與該不詳姓
    名成年男子，於民國八十七年六月十九日晚上二十三時二十五分許，共同駕駛由
    李振隆向不知情之黃振成借用之車號Ｊ五—五六０三號白色箱型車一部，攜帶上
    開槍、彈，前往嘉義縣義竹鄉頭竹村一二四之七號丁○○住處，另行基於恐嚇之
    犯意，持所攜帶之上開槍、彈朝丁○○住宅一樓客廳鋁門及落地門各射擊一發子
    彈後離去（鋁門、落地門及屋內設施毀損部分未據告訴），使丁○○心生恐懼，
    致生危害於其安全，嗣經警至現場處理，在現場扣得彈頭二顆。旋甲○○將上開
    箱型車開至臺南縣學甲鎮○○街九十七巷一號不知情之丙○○住處停放，並告知
    丙○○自己出事了等語，即匆忙離去，丙○○因見該車擋住其車輛出入，而叫其
    姪子陳信宏將該車開至臺南縣學甲鎮○○街九十六號倉庫內，為警據報當場查獲
    該車，並於車內起出並扣得制式口徑九ＭＭ子彈一顆，經警訊問陳信宏供出丙○○，由丙○○供出甲○○，並供稱經由不知情之乙○○認識甲○○，再經警訊之
    乙○○供稱甲○○常至其位嘉義縣布袋鎮好美里地號新二六四號農舍幫忙養殖狗
    、羊等語，於是警方再至前揭乙○○農舍查看，在該農舍外樹下發現並扣得彈殼
    二顆，經警將上開扣得之彈頭、彈殼、子彈及於上開箱型車內採得之指紋送鑑定
    比對後，始獲悉上情。
二、案經嘉義縣警察局布袋分局移送臺灣嘉義地方法院檢察署檢察官偵查起訴。
    理  由
一、訊據被告甲○○矢口否認有右揭未經許可持有制式槍、彈及開槍恐嚇之犯行，辯
    稱：車號Ｊ五—五六０三號白色箱型車一部原雖為伊向黃振成借來使用，然於案
    發前一個月，伊就將該車棄置於乙○○上開農舍附近不用，又伊雖曾載過乙○○
    至丙○○家，然均在車上等候，從未見過丙○○之人云云。惟查：
（一）被害人丁○○確遭二名成年男子駕駛上開白色箱型車至其住處開槍恐嚇，業據
      被害人丁○○於警訊及偵查中指述綦詳，並有現場遭槍擊之照片及現場扣案之
      彈頭二顆可稽。而上開白色箱型車由甲○○向黃振成借用，並於案發後不久開
      至前揭丙○○住處停放，李振隆並向丙○○表示出事了之事實，亦由證人黃振
      成、丙○○於警訊及偵查中證述明確。又扣得之彈頭、子彈、彈殼經送內政部
      警政署刑事警察局鑑定結果為「送鑑彈頭一顆，認係經嚴重撞擊變形口徑九Ｍ
      Ｍ之銅包衣彈頭，研判具六條右旋來復線，送鑑彈頭一顆，實係已嚴重變形之
      彈頭鉛心。送鑑子彈一顆，認係制式口徑九ＭＭ子彈，彈底標記為九ＭＭ九二
      ，認具殺傷力。送鑑彈殼二顆，認均係已擊發口徑九ＭＭ之制式彈殼，經比對
      其彈底紋痕特徵相吻合，認均係由一槍枝所擊發。」，而在上開白色箱型車車
      內所採集之指紋經送內政部警政署刑事警察局鑑定結果為其中一枚與甲○○右
      食指指紋相符，分別有內政部警政署刑事警察局八十七年六月三十日刑鑑字第
      四四三七七號鑑驗通知書及八十七年七月九日刑紋字第四六四二二號函附之鑑
      定書附於警卷可按。
（二）被告甲○○雖於本院審理時辯以向黃振成借用之上開箱型車係用以開至乙○○
      農舍幫忙養狗、羊，因於案發前一個月即未在乙○○農舍繼續幫忙，改至南投
      與朋友擺夜市維生，而未再使用上開白色箱型車云云，然被告於初次檢察官偵
      訊時，完全未提到其距離案發時間已有隔一段長時間未使用前揭箱型車之情事
      ，反而供稱案發前二天最後一次使用該車等語（偵查卷第八頁反面參見），又
      被告原於偵查中供稱從未到過臺南縣學甲鎮○○街九十六號（即丙○○之住處
      ）等語（偵查卷第八頁反面參見），而於本院審理時又供稱其曾經載乙○○去
      找過好幾個朋友，不知道有無去過丙○○家等語（本院九十一年四月九日訊問
      筆錄參見），之後竟又明確供稱其開車載乙○○至丙○○家中二次，但都未下
      車等語（本院審理筆錄參見），足徵被告對案發當時上揭箱型車是否為其所用
      ，是否到過丙○○家及是否認識丙○○等事實供述反覆，多所隱瞞。
（三）證人丙○○雖於本院審理時翻異前詞，改稱不認識被告甲○○等語，然其於案
      發當時已明確交代上揭箱型車為被告於案發後不久開至其家中停放，並詳述其
      透過乙○○與被告認識之緣由，經警方再向乙○○求證，丙○○與乙○○二人
      所供一致，雖當時丙○○對警方所提供之口卡片不敢指認，然嗣經警取得被告
      清晰之照片，丙○○即簽名按指印指認無訛，況丙○○於偵查中詳閱警訊筆錄
      後，仍向檢察官陳稱警訊筆錄無誤，而經檢察官提示於九十一年三月八日所拍
      攝之被告甲○○清晰照片與丙○○，丙○○仍然為係被告甲○○將上揭箱型車
      駛至其家中之證言（偵查卷第三十六頁正、反面參見），再參以證人丙○○於
      本院九十一年四月九日審理時供稱不認識在庭之被告，惟經本院提示檢察官於
      九十一年三月八日所拍攝之被告照片，又稱認識照片上之人，乙○○曾帶該人
      至其家中一次等語，再經本院訊之案發當時開箱型車至其家中之人到底為誰，
      其供稱乃「阿文」之人，是在ＫＴＶ中認識的等語，與其在警訊中之供述南轅
      北轍，而訊之於當時製作警訊筆錄時有無清楚警訊筆錄內容，其又答以有，足
      徵證人丙○○於本院審理時所為不認識被告之供述，顯為迴護被告之詞，不足
      採為有利被告之認定。
（四）綜上，被告上開所辯，顯係事後卸責之詞，不足採信，本件事證明確，被告犯
      行堪以認定。
二、查被告犯罪後，槍砲彈藥刀械管制條例已於九十年十一月十四日經總統以（九十
    ）華總一義字第9000223470號令修正公布第六、十、二十條條文；除增訂第五之
    一、六之一條條文；並刪除第十九、二十三、二十四條條文，其中修正前之槍砲
    彈藥刀械管制條例第十九條第一項規定，犯第七條、第八條、第十條、第十一條
    、第十二條第一項至第三項、第十三條第一項至第三項之罪，經判處有期徒刑者
    ，應於刑之執行完畢或赦免後，令入勞動場所強制工作，其期間為三年。已於修
    正後刪除，經比較新舊法適用結果，修正前之槍砲彈藥刀械管制條例規定並未有
    利於被告，依刑法第二條第一項前段規定，本件應適用裁判時即現行之法律規定
    。核被告所為係犯槍砲彈藥刀械管制條例第七條第四項之未經許可無故持有手槍
    罪、同條例第十二條第四項之未經許可無故持有子彈罪及刑法第三百零五條之恐
    嚇罪。被告與前開不詳姓名成年男子就上揭犯行，有犯意之聯絡及行為之分擔，
    皆為共同正犯。被告以一持有行為，同時持有手槍及子彈，觸犯構成要件不相同
    之罪名，為想像競合犯，應從一重之未經許可無故持有手槍罪處斷。被告所犯未
    經許可無故持有手槍及恐嚇二罪間，犯意各別，行為互異，且有先後之分，應併
    合處罰之。公訴人認該二罪有方法結果之牽連關係，應從一重之未經許可無故持
    有手槍罪處斷，尚有未洽，附此敘明。爰審酌被告與被害人互不相識，竟持槍至
    其家中開槍恐嚇，使被害人恐慌莫名，惟事後被害人表示並不追究等一切情狀，
    分別就被告所犯二罪量處如主文第二項所示之刑，並定其應執行之刑，暨就併科
    罰金部分諭知罰金如易服勞役之折算標準。至扣案之制式口徑九ＭＭ子彈一顆為
    違禁物，不問係何人所有，依法宣告沒收之，另扣案之彈頭、彈殼二顆為子彈擊
    發後之殘骸，已非違禁物，毋庸宣告沒收。
據上論斷，應依刑事訴訟法第二百九十九條第一項前段，槍砲彈藥刀械管制條例第七
條第四項、第十二條第四項，刑法第十一條前段、第二條第一項前段、第二十八條、
第三百零五條、第五十五條、第五十一條第五款、第三十八條第一項第一款、第四十
二條第二項前段，罰金罰鍰提高標準條例第一條前段、第二條，現行法規所定貨幣單
位折算新臺幣條例第二條，判決如主文。
本案經檢察官陳鈴香到庭執行職務
中      華      民      國      九十二    年      七    月      十七    日
                                臺灣嘉義地方法院刑事第一庭
                                        法  官  劉  瓊  雯
右正本證明與原本無異。
如不服本判決，應於判決送達後十日內向本院提出上訴狀( 應附繕本 )。告訴人或被
害人如對於本判決不服者，應具備理由請求檢察官上訴，其上訴期間之計算係以檢察
官收受判決正本之日期為準。
中      華      民      國      九十二    年      七    月      十七    日
                                        書記官  陳  冠  學
附錄法條：
槍砲彈藥刀械管制條例第七條第四項：
未經許可，持有、寄藏或意圖販賣而陳列第一項所列槍砲、彈藥者，處五年以上有期
徒刑，併科新台幣一千萬元以下罰金。
刑法第三百零五條：
以加害生命、身體、自由、名譽、財產之事，恐嚇他人致生危害於安全者，處二年以
下有期徒刑、拘役或三百元以下罰金。


司法院資訊處製作；財團法人民間司法改革基金會備份。
